---
title: "Covid19 Boyacá"
author: "Julian Avila-Jimenez"
date: "12/8/2020"
output: html_document
editor_options: 
  chunk_output_type: console
---

```{r setup, include=FALSE}
knitr::opts_chunk$set(echo =F, message = F, warning = F, results = F)
```

### Análisis de casos de Covid19 en Boyacá.

Descarga los datos de de [Covid19](https://www.datos.gov.co/Salud-y-Protecci-n-Social/Casos-positivos-de-COVID-19-en-Colombia/gt2j-8ykr/data) de la pagina del Instituto Nacional de Salud 

```{r}
library(tidyverse)
library(lubridate)
library(knitr)
library(kableExtra)
library(ggspatial)
library(ggplot2)
Data<- read_csv("Casos_positivos_de_COVID-19_en_Colombia.csv")
```

```{r}
Data <- Data[,1:9]
names(Data) <- c('id', 'fecha', 'code_mpio', 'ciudad', 'dpto',
                 'atencion', 'edad', 'sexo', 'tipo')

head(Data)

Boy<-Data %>% 
  filter(dpto == "Boyacá") %>% 
  mutate(ciudad, as.character(ciudad)) 

Boy %>% 
  kable(align = "c") %>% 
  kable_styling() %>%
  scroll_box(width = "100%", height = "400px")
```

</br>


### Municipios con mayor número de casos del departamento.
```{r}
#summary
smm <- Boy %>% 
  group_by(code_mpio,ciudad) %>% 
  dplyr::summarise(count = n()) %>% 
  ungroup() %>% 
  arrange(desc(count))

top_10 <- smm %>% 
  top_n(wt = count, n = 10) %>% 
  arrange(desc(count)) %>% 
  mutate(ciudad = factor(ciudad, levels = ciudad))

ggplot(data = top_10, aes(x = ciudad, y = count)) +
  geom_col(fill="steelblue") +
  geom_text(aes(label=count,vjust=-0.25))+
  labs(x = '',
       y = '',
       caption = 'Fuente: INS - 12 Agosto de 2020\nAutor: Julian Avila') +
  scale_x_discrete(guide = guide_axis(n.dodge=2))+
  theme(panel.grid.minor = element_blank(),
        panel.grid.major = element_blank(),
        text = element_text(size = 14),
        plot.title = element_text(hjust = 0.5, size = 20)) +
  ggtitle(label = 'Top 10 municipios con mayor numero de casos \n de COVID en Boyacá')+
theme_bw()

```


```{r}
brks <- cartography::getBreaks(smm$count, method = 'geom', nclass = 5) %>% 
  round(., 0)
brks <- c(0.5, brks[2:6])
smm <- smm %>% mutate(category = cut(count, brks)) 
int<-cut(smm$count, breaks=5)
lvls <- levels(int)
lbl <- data.frame(brk = unique(as.character(smm$category)),
                  interval = lvls)
smm <- inner_join(smm, lbl, by = c('category' = 'brk'))
smm <- smm %>% 
  mutate(interval2 = factor(interval))
smm_int <- smm %>% 
  dplyr::select(ciudad, interval2)
```

El número de casos por municipio esta directamente relacionado con la población por municipio.


</br>
\newpage

\pagebreak


### Comportamiento de la curva de casos diarios en Boyacá.
```{r}
tbl_dte <- Boy %>% 
  group_by(fecha) %>% 
  dplyr::summarise(count = n()) %>% 
  ungroup %>% 
  mutate(fecha2= ymd(fecha),
         acumulate = cumsum(count)) %>% 
  slice_head(n=109)

ggplot(data = tbl_dte,aes(x = fecha, y = count))+
  geom_line(color="white") +
  geom_smooth(color="#FF3300")+
  labs(x = '', 
       y = '', 
       caption = 'Fuente: INS - 12 Agosto de 2020\nAutor: Julián Avila',
       title="Reporte de casos diarios en Boyacá\ncorte 2020-07-31",
       subtitle = "-la curva que se debe aplanar-")+
  theme(axis.text.x = element_text(angle = 90, hjust = 1),
        panel.background = element_rect(fill="steelblue"),
        line = element_line(colour = "black", size = 0.5, 
                            linetype = 1, lineend = "butt"),
        rect = element_rect(fill = "white", colour = "black",
                            size = 0.5, linetype = 1),
        plot.subtitle=element_text(size=10, face="italic"),
        plot.caption =element_text(size=7))
```

La curva muestra que aun nos encontramos en la fase de crecimiento.

</br>

\newpage

\pagebreak

### Comportamiento de la curva de casos diarios en Tunja.
```{r}
Tunja<- Boy %>% 
  filter(ciudad=="Tunja")

tbl_dte.t <- Tunja %>% 
  group_by(fecha) %>% 
  dplyr::summarise(count = n()) %>% 
  ungroup %>% 
  mutate(fecha2= ymd(fecha),
         acumulate = cumsum(count)) %>% 
  slice_head(n=79)

ggplot(data = tbl_dte.t,aes(x = fecha, y = count))+
  geom_line(color="white") +
  geom_smooth(color="#FF3300")+
  labs(x = '', 
       y = '', 
       caption = 'Fuente: INS - 12 Agosto de 2020\nAutor: Julián Avila',
       title="Reporte de casos diarios en Tunja \ncorte 2020-07-31",
       subtitle = "-la curva que se debe aplanar-")+
  theme(axis.text.x = element_text(angle = 90, hjust = 1),
        panel.background = element_rect(fill="steelblue"),
        line = element_line(colour = "black", size = 0.5, 
                            linetype = 1, lineend = "butt"),
        rect = element_rect(fill = "white", colour = "black",
                            size = 0.5, linetype = 1),
        plot.subtitle=element_text(size=10, face="italic"),
        plot.caption =element_text(size=7))

```

La curva muestra que aun nos encontramos en la fase de crecimiento.

</br>


\newpage

\pagebreak

### Comportamiento de la curva de casos diarios en Duitama.
```{r}
Duitama<- Boy %>% 
  filter(ciudad=="Duitama")

tbl_dte.d <- Duitama %>% 
  group_by(fecha) %>% 
  dplyr::summarise(count = n()) %>% 
  ungroup %>% 
  mutate(fecha2= ymd(fecha),
         acumulate = cumsum(count)) %>% 
  slice_head(n=61)

ggplot(data = tbl_dte.d,aes(x = fecha, y = count))+
  geom_line(color="white") +
  geom_smooth(color="#FF3300")+
  labs(x = '', 
       y = '', 
       caption = 'Fuente: INS - 12 Agosto de 2020\nAutor: Julián Avila',
       title="Reporte de casos diarios en Duitama \ncorte 2020-07-31",
       subtitle = "-la curva que se debe aplanar-")+
  theme(axis.text.x = element_text(angle = 90, hjust = 1),
        panel.background = element_rect(fill="steelblue"),
        line = element_line(colour = "black", size = 0.5, 
                            linetype = 1, lineend = "butt"),
        rect = element_rect(fill = "white", colour = "black",
                            size = 0.5, linetype = 1),
        plot.subtitle=element_text(size=10, face="italic"),
        plot.caption =element_text(size=7))

```

La curva muestra que empieza a aplanarse, este comportamiento esta relacionado por tres días de muy bajos reportes.

</br>


\newpage

\pagebreak

### Comportamiento de la curva de casos diarios en Sogamoso.
```{r}
Sogamoso<- Boy %>% 
  filter(ciudad=="Sogamoso")

tbl_dte.s <- Sogamoso %>% 
  group_by(fecha) %>% 
  dplyr::summarise(count = n()) %>% 
  ungroup %>% 
  mutate(fecha2= ymd(fecha),
         acumulate = cumsum(count)) %>%
  slice_head(n=55)

ggplot(data = tbl_dte.s,aes(x = fecha, y = count))+
  geom_line(color="white") +
  geom_smooth(color="#FF3300")+
  labs(x = '', 
       y = '', 
       caption = 'Fuente: INS - 12 Agosto de 2020\nAutor: Julián Avila',
       title="Reporte de casos diarios en Sogamoso \ncorte 2020-07-31",
       subtitle = "-la curva que se debe aplanar-")+
  theme(axis.text.x = element_text(angle = 90, hjust = 1),
        panel.background = element_rect(fill="steelblue"),
        line = element_line(colour = "black", size = 0.5, 
                            linetype = 1, lineend = "butt"),
        rect = element_rect(fill = "white", colour = "black",
                            size = 0.5, linetype = 1),
        plot.subtitle=element_text(size=10, face="italic"),
        plot.caption =element_text(size=7))

```

La curva muestra que aun nos encontramos en la fase de crecimiento.

</br>


\newpage

\pagebreak

### Comportamiento de la curva de casos diarios en Chiquinquirá.
```{r}
Chiquinquirá<- Boy %>% 
  filter(ciudad=="Chiquinquirá")

tbl_dte.c <- Chiquinquirá %>% 
  group_by(fecha) %>% 
  dplyr::summarise(count = n()) %>% 
  ungroup %>% 
  mutate(fecha2= ymd(fecha),
         acumulate = cumsum(count)) %>% 
  slice_head(n=46)

ggplot(data = tbl_dte.c,aes(x = fecha, y = count))+
  geom_line(color="white") +
  geom_smooth(color="#FF3300")+
  labs(x = '', 
       y = '', 
       caption = 'Fuente: INS - 12 Agosto de 2020\nAutor: Julián Avila',
       title="Reporte de casos diarios en Chiquinquirá\ncorte 2020-07-31",
       subtitle = "-la curva que se debe aplanar-")+
  theme(axis.text.x = element_text(angle = 90, hjust = 1),
        panel.background = element_rect(fill="steelblue"),
        line = element_line(colour = "black", size = 0.5, 
                            linetype = 1, lineend = "butt"),
        rect = element_rect(fill = "white", colour = "black",
                            size = 0.5, linetype = 1),
        plot.subtitle=element_text(size=10, face="italic"),
        plot.caption =element_text(size=7))

```

La curva muestra que aun nos encontramos en la fase de crecimiento.

</br>
\newpage

\pagebreak

## Distribución de los casos en el departamento.
```{r, fig.width=8,fig.height=8,dpi=300}
library(sf)
library(rnaturalearth)
library(raster)
mps <- st_read("./shp/mpios_geo_ok.shp")
# To make the map
world <- ne_countries(scale = "medium", returnclass = "sf")

mps <- mps %>%
  mutate(ID_ESPACIA = as.character(ID_ESPACIA) %>%
                        as.numeric) %>% 
  filter(NOMBRE_DPT=="BOYACÁ")
smm <- smm %>% 
  mutate(code_mpio = as.character(code_mpio) %>%
                        as.numeric)
mps_smm <- inner_join(mps, smm, by = c('ID_ESPACIA' = 'code_mpio'))
trb <- anti_join(smm, mps_smm, by = c('code_mpio' = 'ID_ESPACIA'))

smm_int <- smm %>% 
  dplyr::select(code_mpio, ciudad, interval2)
mps_smm <- inner_join(mps_smm, smm_int, by = c('ID_ESPACIA' = 'code_mpio'))

# To get the shapefile of the all departments
mun <- mps %>% 
  group_by(NOM_MUNICI) %>% 
  dplyr::summarise(count = n()) %>% 
  ungroup()


ggplot() +
  geom_sf(data = mps_smm, aes(fill = interval, colour = interval)) +
  geom_sf(data = mun, fill = NA) +
  scale_fill_manual(name = 'Cantidad casos',
                    values = c('#ffffb2','#fecc5c','#fd8d3c',
                               '#f03b20','#bd0026'),
                    na.value = 'white',
                    labels = c("0-107","108-214","215-320",
                                                 "321-427","428-534")) +
  scale_colour_manual(name = '', 
                      values = c('#ffffb2', '#fecc5c', '#fd8d3c',
                                 '#f03b20', '#bd0026'), 
                      na.value = 'white',
                      guide = FALSE) +
  coord_sf(xlim = c(-75,-71.5), 
           ylim = c(4.5,7.5)) +
  ggtitle(label = 'Casos de COVID-19 por municipio en Boyacá') +
  annotation_scale(location = "br", width_hint = 0.1,line_width = 0.5) +
  annotation_north_arrow(location = "tr", which_north = "true", 
                         pad_x = unit(0.5, "cm"), 
                         pad_y = unit(0.5, "cm"),
                         height = unit(1, "cm"),
                         width = unit(1, "cm"), # 0.2 # 0.3
                         style = north_arrow_fancy_orienteering) +
  theme_bw()+ 
  theme(plot.title = element_text(hjust = 0, size = 15, face = "bold"),
        panel.grid.major = element_blank(),
        text = element_text(size = 9),
        panel.grid.minor = element_blank(),
        legend.justification = c(0,0),
        legend.position = c(0.005, 0.005),
        legend.key.size = unit(0.4, "cm"),
        legend.background = element_rect(fill = alpha('white', 1),
                                         colour = alpha('white', 0.4))) +
  labs(x = 'Longitud',
       y = 'Latitud',
       caption = "Fuente: INS - 12 Agosto de 2020\nAutor: Julian Avila")

```

---
Elaborado en <br/>

```{r fig.width=0.5, fig.height=0.5,echo=FALSE}
library(png)
library(grid)
img <- readPNG("C:/Users/julia/Documents/HEX/rmarkdown.png")
 grid.raster(img,x = unit(0.5, "npc"), y = unit(0.5, "npc"))
```

[RMarkdown](https://rmarkdown.rstudio.com/) 

Ultima vez actualizado en "`r format(Sys.time(), '%d %B, %Y')`".